【裁判字號】    97,財管,75
【裁判日期】    970526
【裁判案由】    選任遺產管理人
【裁判全文】
臺灣高雄地方法院民事裁定              97年度財管字第75號
聲  請  人  合作金庫商業銀行股份有限公司
法定代理人  乙○○
非訟代理人  甲○○
上聲請人聲請對被繼承人丙○○指定遺產管理人事件，本院裁定
如下：
  主  文
選任鍾美馨律師為被繼承人丙○○（男，民國○○年○○月○○日生，
身分證統一編號：Ｚ000000000號，民國96年9 月9 日歿）之遺產
管理人。
程序費用由被繼承人丙○○之遺產負擔。
  理  由
一、按「繼承開始時，繼承人之有無不明者，由親屬會議於1 個
    月內選定遺產管理人，並將繼承開始及選定遺產管理人之事
    由，向法院報明」、「無親屬會議或親屬會議未於前條所定
    期限內選定遺產管理人者，利害關係人或檢察官，得聲請法
    院選任遺產管理人，並由法院依前項規定為公示催告」、又
    「先順序繼承人均拋棄其繼承權時，由次順序之繼承人繼承
    ，其次順序之繼承人有無不明或第四順序之繼承人均拋棄其
    繼承權者，準用關於無人承認繼承之規定」，民法第1177條
    、第1178條第2 項、第1176條第6 項分別定有明文。
二、聲請意旨略以：聲請人係被繼承人丙○○之債權人，因債務
    人丙○○於民國（下同）96年9 月9 日死亡，其繼承人全部
    拋棄繼承，亦無親屬會議選定遺產管理人，爰依法聲請指定
    國有財產局為被繼承人丙○○之遺產管理人等語。
三、經查：
  (一)聲請人主張前揭事實，業據聲請人提出本院查覆拋棄繼承通
    知函、繼承系統表（漏列第四順序繼承人謝林脾）及戶籍謄
    本為證，並經本院依職權調取96年度繼字第2445號民事聲請
    拋棄繼承權卷宗核閱屬實。
  (二)揆諸首揭法條規定與說明，聲請人既係被繼承人丙○○之
    債權人自應屬利害關係人無疑。又被繼承人丙○○之繼承
    人均已依法拋棄繼承，有上開拋棄繼承權卷宗附卷足憑；此
    外，復查無其他被繼承人丙○○之合法繼承人存在，則揆諸
    首揭法條之規定，被繼承人丙○○之遺產自應準用關於無人
    承認繼承之規定，而被繼承人丙○○之親屬會議並未於死亡
    發生之日起6 個月內選定遺產管理人呈報本院，是聲請人基
    於利害關係人之地位，向本院聲請選任丙○○之遺產管理人
    ，當屬有據。
  (三)本院審酌：被繼承人丙○○前揭現存之合法繼承人既均已
    依法拋棄繼承，本無義務就被繼承人丙○○之遺產再為管理
    ，且由渠等既已行使法律所賦予之拋棄繼承權，可知其等顯
    已不願再與被繼承人丙○○之遺產有何糾葛。況擔任遺產管
    理人，主要係彙整被繼承人之財產，踐行被繼承人債權、債
    務之確認，將債權人債權、債務作適法合理之分配，並於有
    繼承人承認繼承時或遺產分配後尚有剩餘時，將遺產移交繼
    承人或國庫，且須熟悉相關法律程序及具備耐心及熱心進行
    遺產處分之相關程序，否則尚有稅捐相關法令之罰責，實非
    被繼承人之一般親屬或其中受有高等教育之知識份子卻不具
    遺產管理相關知識之人必然可勝任；至於聲請人既不確定本
    件被繼承人之積極財產大於遺債（見本院卷附電話紀錄表）
    ，則應無剩餘歸屬國庫，為謀求國有財產局處理事務之更高
    效率，聲請人聲請指定國有財產局為遺產管理人尚有未妥，
    本件宜另具有專業法律背景之人為遺產管理人。經本院自
    96年11月21日高雄律師公會願意擔任法院遺產管理人名單中
    隨機選取鍾美馨律師，且經電話詢問鍾美馨律師之意願，以
    其專業知識乃有利於管理及處理被繼承人丙○○後續之遺產
    問題，爰選任鍾美馨律師為被繼承人丙○○之遺產管理人。
    另本件被繼承人丙○○之全部繼承人拋棄繼承而「準用」
    無人承認繼承之規定，並非繼承人有無不明之情形，是民法
    第1178條第1 關於承認繼承之公示催告，即無準用之餘，附
    此敘明。
四、程序費用負擔之依據：依非訟事件法第157 條，裁定如主文
    第二項所示。
中    華    民    國    97    年    5     月    26    日
                  家事法庭法  官  楊智守
上為正本係照原本作成
如對本裁定抗告須於裁定送達後10日內向本院提出抗告狀
中    華    民    國    97    年    5     月    26    日
                          書記官  蘇  豫


司法院資訊處製作；財團法人民間司法改革基金會備份。
